【裁判字號】    89,交易,294
【裁判日期】    890807
【裁判案由】    公共危險等
【裁判全文】
臺灣板橋地方法院刑事判決                        八十九年度交易字第二九四號
    公  訴  人  臺灣板橋地方法院檢察署檢察官
    被      告  丙○○
右列被告因公共危險等案件，經檢察官提起公訴（八十九年度偵字第四三六五號），
本院判決如左：
    主  文
丙○○服用酒類，不能安全駕駛動力交通工具而駕駛，處有期徒刑肆月，如易科罰金
以佰元折算壹日；又從事業務之人，因業務上之過失傷害人，處有期徒刑月，如
易科罰金以佰元折算壹日；應執行有期徒刑陸月，如易科罰金以佰元折算壹日。
    事  實
一、丙○○平日駕駛小貨車批購玉米、菱角等農產品至桃園縣龜山鄉設攤販賣，係以
    駕駛為附隨業務之人，明知酒後吐氣所含酒精成份超過每公升○點二五毫克以上
    者不得駕車，仍於民國八十九年元月二十一日下午四、五時許在臺北縣永和市○○路某處飲下四杯高梁酒後，已至不能安全駕駛動力交通工具之程度，仍執意於
    同日晚上八時十分許駕駛牌照Ｚ五─二三八五號小貨車（以下簡稱為「詹車」）
    ，自上址沿永和市○○路、保生路、中和市○○路、連城路、中正路，上國道三
    號高速公路中和交流道往南行駛，於是日晚間八時四十五分許（起訴書誤載為八
    十九年元月二十一日二十一時三十分許）途經該路南向三十六公里四百三十二公
    尺處之加速車道，原不得行駛路肩，並應注意車前狀況，隨時採取必要之安全措
    施；而當時為晴天之夜晚，該路段夜間有照明、視距良好，為乾燥、平坦、無缺
    陷、無障礙之柏油路面，其意識未至心神喪失或精神耗弱，所駕車輛機件正常，
    尚無不能注意之情事，竟因酒後失控偏向路肩行駛，使詹車前端撞擊因故障停在
    路肩之牌照ＣＤ─○八七二號汽車（以下簡稱為「陳車」）左後角，再推撞此前
    之牌照ＲＤ─九○二號拖吊車（以下簡稱為「吊車」）及立於陳車右側之該車駕
    駛人甲○○及乘客陳浩，使其分別受有右上眼皮裂傷長約五公分及左肩撕裂傷長
    約十公分、頭皮裂傷長約三公分之傷害（甲○○、陳浩受傷部分未據告訴），站
    在吊車左側正準備拖吊之乙○○亦推倒受有右橈骨骨折、頭皮裂傷之傷害，致生
    公共危險。嗣丙○○被送醫後為警於同日晚間九時三十分許在恩主公醫院內測得
    其口中呼氣所含酒精濃度高達每公升一點二一毫克。
二、案經乙○○訴由內政部警政署國道公路警察局第六警察隊報請臺灣板橋地方法院
    檢察署檢察官偵查起訴。
    理  由
一、右揭事實業據被告丙○○於偵、審中供坦承不諱，核與告訴人乙○○指訴其被害
    及證人甲○○所證肇事情節相符，並有行車執照、道路交通安全事故調查表、舉
    發違反道路交通管理事件通知單、酒精測試值紙卷等影本各一紙及診斷證明書三
    紙在卷可稽，足認被告自白屬實，參照現場圖所繪肇事地點係在左有二線加速車
    道之路肩上，吊車伸出後拖桿置於緊靠路肩之陳車前方，詹車則逆轉停在吊車之
    拖桿旁，玻璃碎片散佈在陳車正後方之路肩上，地上無煞車痕以觀，可見本件車
    禍係原應匯入主線車道之被告酒後失控偏向駛入路肩所致，而甲○○將車停在路
    肩待援乃高速公路交通管制規則第十四條第一項所許，乙○○依同條例第十二條
    第二項規定亦得停置吊車於路肩施救，即均無肇事因素。
二、按汽車駕駛人應隨時注意車前狀況，隨時採取必要之安全措施；如飲酒後其吐氣
    所含酒精成份超過每公升零點二五毫克以上者，不得駕車；在高速公路不得行駛
    路肩，道路交通安全規則第九十四條第三項、第一百十四條第二款、高速公路交
    通管制規則第九條第一項第二款分別定有明文，被告駕駛汽車自應遵守前開規定
    ；而案發時為晴天之夜晚，該路段夜間有照明、視距良好，為乾燥、平坦、無缺
    陷及障礙物之柏油路面，為道路交通事故調查報告表所明載，被告自承其未爛醉
    至不醒人事，所駕車輛機件正常，並無不能注意之情事，竟於酒後失控偏向駛入
    路肩肇事，就本件車禍之發生即有過失，且其過失行為與告訴人被撞受傷間有相
    當之因果關係，自應負過失罪責；至陳車停放在路肩已否設置故障標誌及拖吊車
    有無明顯標識，於被告過失責任之成立不生影響，自應依法論科。
三、查刑法上所謂「業務」，係指個人基於其社會地位繼續反覆執行之事務，除主要
    部分外，尚包括完成主要業務所附隨之準備工作與輔助事務在內（最高法院七十
    一年臺上字第一五五○號判例意旨參照），被告於本院審理時供稱伊每日駕駛肇
    事之小貨車批購玉米、菱角等農產品至桃園縣龜山鄉路邊設攤販賣，即係以駕駛
    車輛為附隨業務，不因該車是否專供營業使用有異。核被告所為係犯刑法第一百
    八十五條之三之公共危險罪及第二百八十四條第二項前段之業務過失傷害罪，公
    訴人認過失傷害部分應成立刑法第二百八十四條第一項之罪，容有未洽，起訴法
    條應予變更，被告所犯二罪係構成要件互異之個別獨立行為，其分別保護之公共
    安全與個人之生命、身體法益亦非同一，自應分論併罰（刑事法律專題研究(十七)第
    三五九頁專題研究意旨參照）。又道路交通管理處罰條例第八十六條第二項所謂
    之「酒醉」為不確定概念，酒精對中樞神經系統具有麻醉作用，對人體之影響固
    因人而異，惟多與血液中所含酒精濃度成正比，通常血液中之酒精濃度在每公升
    一○○○毫克（即呼氣所含酒精濃度每公升零點五毫克）時，於外觀上無法辨識
    ，但檢查飲者眼晴機能對反應時間有降低之事實，對一般人而言，血液中之酒精
    濃度增加至每公升一○○○至一五○○毫克（即呼氣酒精濃度每公升零點五至零
    點七五毫克），顯示快感狀態、話多、臉色紅潤，每公升濃度一五○○毫克至二
    五○○毫克（呼氣酒精濃度每公升零點七五至一點二五毫克）時呈興奮、走路不
    穩、咬字不清，稍有麻痺現象，需每公升增至二五○○至三五○○毫克（呼氣酒
    精濃度每公升一點二五至一點七五毫克）時，始出現步行困難、不舒服感、言語
    不清、意識不明等情狀（參見施多喜撰「酒精（乙醇）之鑑定」，載刑事科學第
    三十六期），依前所述，被告於同日晚間九時三十分經測得其口中呼氣所含酒精
    濃度達每公升一點二一毫克，雖逾法定不得駕車之濃度，然其上車時果已糜醉，
    殊不可能自其飲酒之永和市○○路○○路段之住處駕車駛至中和交流道上始肇事
    ，可見其當時尚未至酒醉之程度，即無道路交通管理處罰條例第八十六條第一項
    加重其刑規定之適用。茲被告無犯罪前科，有臺灣高等法院被告前案全國前案紀
    錄表可憑，其與甲○○父子已於偵查中和解，並於審理時同意分期賠償告訴人十
    五萬五千元等情，亦據證人甲○○及告訴人陳明（見偵查卷第二十四頁背面及本
    院八十九年七月二十四日訊問筆錄），爰審酌被告之品行、過失程度、肇事後坦
    承犯行並賠償部分損害之態度及告訴人所受傷害等一切情狀，量處如主文所示之
    刑，並定其應執行之刑及易科罰金之折算標準，資以懲儆。
據上論斷，應依刑事訴訟法第二百九十九條第一項前段、第三百條，刑法第一百八十
五條之三、第二百八十四條第二項前段、第五十一條第五款、第四十一條，罰金罰鍰
提高標準條例第一條前段、第二條，判決如主文。
本案經檢察官張芸綺到庭執行職務
中      華      民      國    八十九    年      八      月      七      日
                                      臺灣板橋地方法院交通法庭
                                          法  官  周建興
右正本證明與原本無異。
如不服本判決，應於判決送達後十日內，向本院提出上訴狀。
                                          書記官  許清秋
中      華      民      國    八十九    年      八      月      八      日
刑法第二百八十四條
因過失傷害人者，處六月以下有期徒刑、拘役或五百元以下罰金。致重傷者，處一年
以下有期徒刑、拘役或五百元下罰金。
從事業務之人，因業務上之過失傷害人者，處一年以下有期徒刑、拘役或一千元以下
罰金。致重傷者，處三年以下有期徒刑、拘役或二千元以下罰金。


司法院資訊處製作；財團法人民間司法改革基金會備份。
